臺灣高等法院臺南分院刑事判決　　　　100年度上訴字第299號
上　訴　人
即　被　告　翁淑玲
上列上訴人因毒品危害防制條例案件，不服臺灣雲林地方法院10
0年度訴字第26號中華民國100年 2月15日第一審判決（起訴案號
：臺灣雲林地方法院檢察署99年度毒偵字第1617號），提起上訴
，本院判決如下：
    主  文
上訴駁回。
    理  由
一、按刑事訴訟法第350條、第361條、第362條、第367條規定，
    不服地方法院之第一審判決而上訴者，須提出上訴書狀，並
    應敘述具體理由，此為上訴必備之程式；如所提之書狀未敘
    述上訴理由，或僅曾以言詞陳述上訴理由者，均應於上訴期
    間屆滿後二十日內補提理由書於第一審法院。第一審法院經
    形式審查，認逾期未補提上訴理由者，應定期間先命補正；
    逾期未補正者，為上訴不合法律上之程式，應以裁定駁回。
    倘已提出上訴理由，但所提非屬具體理由者，則由第二審法
    院以上訴不合法律上之程式，判決駁回。而所謂具體理由，
    必係依據卷內既有訴訟資料或提出新事證，指摘或表明第一
    審判決有何採證認事、用法或量刑等足以影響判決本旨之不
    當或違法，而構成應予撤銷之具體事由，始克當之（例如：
    依憑證據法則具體指出所採證據何以不具證據能力，或依憑
    卷證資料，明確指出所為證據證明力之判斷如何違背經驗、
    論理法則）；倘僅泛言原判決認定事實錯誤、違背法令、採
    証違法、判決不公、量刑失之過重或輕縱，而未依上揭意旨
    指出具體事由，或形式上雖已指出具體事由，然該事由縱使
    屬實，亦不足以認為原判決有何不當或違法者（例如：對不
    具有調查必要性之證據，法院未依聲請調查亦未說明理由，
    或援用證據不當，但除去該證據仍應為同一事實之認定），
    皆難謂係具體理由，而應認其上訴為不合法律上之程式（最
    高法院97年度台上字第 892號判決、97年度台上字第3267號
    判決意旨及法院辦理刑事訴訟案件應行注意事項第 162點參
    照）。再按刑事訴訟法第 367條增定「上訴書狀未敘述理由
    」，由第二審法院審判長定期間先命補正之規定，依其文義
    ，僅指未敘述「理由」，而非未敘述「具體理由」，即係針
    對全然未敘述理由之上訴書狀所為規範，自不包括已敘述之
    理由係空泛、不具體者在內，觀諸同法第361條第3項之修正
    理由之說明：「上訴理由是否具體，係屬第二審法院審查範
    圍，不在命補正之列」，益足徵之。是第二審法院僅須對於
    完全未敘述理由之上訴書狀，定期命補正；對於載有具體或
    空泛（不具體）理由之上訴書狀，則無庸裁定命補正（最高
    法院98年度台上第4476號、98年度台上字第3911號判決意旨
    可資參照）。
二、經查，本件上訴人即被告翁淑玲因不服原審判決，於民國（
    下同）100年2月25日向原審法院具狀聲明上訴，其上訴理由
    僅泛稱：被告於偵訊中皆已坦承犯錯，請從輕輕刑，給予被
    告自新機會，被告家中尚有1名襁褓中之幼女（2歲）尚須扶
    養，請從輕量刑，以期被告能早日返盡人妻人母之責等語。
    經核其上訴理由應認上訴人形式上並非完全未敘述理由，自
    無庸裁定命其補正，合先敘明。
三、經觀諸上訴人所述上訴理由，僅係以：被告於偵訊中皆已坦
    承犯錯，被告家中尚有1名襁褓中之幼女（2歲）尚須扶養為
    由，請求改判輕刑，給予自新機會，惟並未具體指摘原判決
    關於認定事實、適用法律及量刑，有何違法或不當之處，亦
    未依據卷內訴訟資料或提出新事證，具體指摘或表明原判決
    有何足以影響判決本旨之不當或違法，自難謂已敘述具體理
    由。
四、又上訴人雖以：被告於偵訊中皆已坦承犯錯，被告家中尚有
    1名襁褓中之幼女（2歲）尚須扶養為由，而指摘原審判決太
    重，請從輕量刑云云。惟查：
  (一)按刑罰之量定係屬法院得依職權自由裁量之事項，苟於法定
    要件或範圍之內予以量定，客觀上並無明顯濫權之情形者，
    自不能遽認有過重之違誤。
  (二)原審判決就上訴人施用第一、二級毒品犯行，已於理由欄中
    說明被告罪刑成立之理由，並審酌：「被告曾因施用毒品犯
    行，經施以觀察、勒戒後，仍再度施用毒品，無視於毒品對
    於自身健康之戕害及國家對於杜絕毒品犯罪之禁令，然其犯
    後坦承犯行之態度良好，再衡及施用毒品犯罪之人，本亦具
    有無法戒斷毒癮之病人特質，暨依被告自陳係因生活壓力而
    施用毒品，並衡以被告學歷為高中肄業，智識程度非高，且
    家中尚有兩名子女需其扶養等一切情狀。」（原判決書理由
    五所記載），是上訴人再執上開原審已斟酌之量刑情狀（犯
    後坦承犯行之態度良好，家中尚有兩名子女需其扶養），請
    求改判從輕量刑，請揆諸前開說明，自難謂係具體理由。
  (三)又查，上訴人前因施用毒品案件，經觀察、勒戒後，認無繼
    續施用毒品傾向，而於99年 8月19日予以釋放，並經臺灣雲
    林地方法院檢察署檢察官於同年 8月25日，以99年度毒偵字
    第 606號為不起訴處分確定，此有臺灣高等法院被告前案紀
    錄表附卷可按。詎上訴人仍未戒除毒癮，復施用第一級毒品
    海洛因及第二級毒品甲基安非他命而犯本罪，足見其戒除毒
    癮之意志薄弱，自有使其接受相當時期監禁處遇以教化性情
    之必要，且不宜輕判，是原判決審酌上情宣告如原判決主文
    所示之刑，實為罪所當罰而有懲戒之效果，並無量刑過重之
    違誤。
  (四)再者，至被告所執前揭坦承犯錯之犯後態度等情狀，固為科
    刑輕重之標準，然量刑之輕重，係屬事實審法院得依職權自
    由裁量之事項，苟其量刑已以行為人之責任為基礎，並斟酌
    刑法第57條各款所列情狀而未逾越法定刑度或有濫用權限情
    事，即不得遽指為違法。是以，原審判決既已審酌上開各情
    節，並充分考量刑法第57條規定之各款事項，而所量處之刑
    度，從形式審查，並未違反法令，或悖離經驗法則、論理法
    則，且在法院得依職權自由裁量之職權範圍，在客觀上亦無
    明顯濫權之情形，應認罪刑相當，並符合比例原則，並不因
    上訴人之犯後坦承犯行，已改過遷善等情，而有量刑過重失
    衡之情形，是上訴人執此而指摘原判決量刑過重，亦非可取
    。
  (五)又按毒品危害防制條例第10條第1、2項：施用第一、二級毒
    品者，分別為法定本刑六月以上五年以下有期徒刑及三年以
    下有期徒刑。則原審斟酌上訴人上述犯罪情狀，原判決就第
    一級毒品罪所宣告有期徒刑六月，及第二級毒品罪有期徒刑
    三月，經核並未逾越法定刑度，乃係在法定範圍之內予以量
    定，又所定應執行刑七月，並諭知易科罰金之折算標準，亦
    符合刑法第51條定執行刑之外部、內部界限。再者，原判決
    就第一級毒品罪所量處之有期徒刑六月，乃係本罪之法定最
    輕本刑，而第二級毒品罪所量處有期徒刑三月僅逾法定最輕
    本刑（徒刑二月）一月，亦顯然偏低刑度，是其量刑在客觀
    上顯然已甚為從輕量定，非但無濫權之情形，亦應認符合罪
    刑相當及比例原則，自無過重之違誤。是上訴意旨指摘過重
    ，請再從輕量刑，顯屬無稽，即不足採。
五、綜上所述，本件上訴人上訴理由猶執原審已斟酌之量刑情狀
    而空言請求改判從輕量刑，已非具體指摘原判決關於認定事
    實、適用法律及其量刑，有何違法或不當之處，自難認係屬
    依據卷內既有訴訟資料或提出新事證，而具體指摘。且原審
    並就其上開量刑須斟酌刑法第57條各項情狀，已詳為考量及
    審酌，而宣告如上揭所示之刑及量定應執行刑七月，並無量
    刑失重違法之處，亦堪稱允當。上訴人再執為上訴，尚與具
    體理由不相當。從而，揆諸前揭說明，上訴人之上訴顯不合
    法律上之程式，爰依刑事訴訟法第 367條前段之規定，駁回
    其上訴，並不經言詞辯論為之。
六、據上論斷，應依刑事訴訟法第367條前段、第372條，判決如
    主文。
中    華    民    國   100    年    3     月    22    日
                  刑事第五庭    審判長法  官  楊明章
                                      法  官  趙文淵
                                      法  官  蔡美美
以上正本證明與原本無異。
施用第一級毒品部分，如不服本判決應於收受送達後10日內向本
院提出上訴書狀，其未敘述上訴理由者，並得於提起上訴後10日
內向本院補提理由書（均須按他造當事人之人數附繕本）「切勿
逕送上級法院」。
施用第二級毒品部分，不得上訴。
                                      書記官  歐貞妙
中    華    民    國   100    年    3     月    22    日